臺灣士林地方法院民事判決  
110年度重訴字第113號
原      告  必應創造有限公司

法定代理人  周佑洋  
訴訟代理人  葉繼升律師
被      告  愛奇藝國際(香港)有限公司

法定代理人  楊向華  
訴訟代理人  李念祖律師
            陳信瑩律師
            陳佳菁律師
上  一  人            
複代理人    黃柏維律師
上列當事人間請求清償債務事件，本院於民國110年12月21日言
詞辯論終結，判決如下：
    主      文
原告之訴及假執行之聲請均駁回。
訴訟費用由原告負擔。
    事實及理由
一、原告起訴主張：伊為訴外人必應創造股份有限公司（下稱必
    應股份有限公司）之子公司，被告則為網路播放平台愛奇藝
    之關係企業。必應股份有限公司、訴外人中華電視股份有限
    公司（下稱華視公司）於民國108年7月30日與臺北市政府觀
    光傳播局（下稱觀光局）簽訂勞務採購契約（下稱108年7月
    30日勞務採購契約），共同規劃並執行「臺北最High新年城
    -2020跨年活動」，因被告欲於網路平台公開傳輸跨年晚會
    節目（下稱系爭節目），經必應股份有限公司、華視公司、
    觀光局協商後，觀光局同意授權必應股份有限公司轉授權予
    被告於愛奇藝臺灣站及國際站等網路平台公開傳輸系爭節目
    。嗣兩造於同年12月25日簽訂跨年活動合作合約書（含主約
    、附約一及二，下稱系爭合約），並約定授權費用為美金42
    萬元。今伊已依約履行完畢，惟被告卻以華視公司另在YOUT
    UBE平台公開傳輸系爭節目，因此受有損害而拒絕給付費用
    ，爰依系爭合約主約第4條第1項第1款及附約二第二章第2.1
    條之約定，提起本件訴訟，請求被告如數給付等語，並聲明
    ：㈠被告應給付原告美金42萬元，及自起訴狀繕本送達翌日
    起至清償日止，按年息5％計算之利息；㈡願供擔保請准宣告
    假執行。
二、被告則以：原告違反系爭合約約定，致伊未能取得公開傳輸
    系爭節目之專屬授權，亦未排除華視公司主張同為著作財產
    權人並於其他媒體平台公開傳輸系爭節目之行為，依照系爭
    合約主約第3.1條約定，應予免除給付義務；又原告與華視
    公司及觀光局間對於系爭節目著作權歸屬及轉播之約定均與
    被告無關，原告不得據以限制伊依系爭合約所應取得之權利
    範圍；至於伊有無對華視公司侵權行為提起民刑事訴訟，與
    原告違約乃屬二事，不得據此作為原告免責事由等語，資為
    抗辯，並聲明：㈠原告之訴及假執行之聲請均駁回；㈡如受不
    利判決，願供擔保請准免為假執行。
三、兩造不爭執事項（見本院卷第398頁至第399頁）：
  ㈠必應股份有限公司、華視公司、觀光局簽立108年7月30日勞
    務採購契約（本院卷第32頁至第75頁）。
  ㈡對於兩造於同年12月25日簽訂系爭合約，約定系爭節目授權
    費用為美金42萬元（本院卷第90頁至第115頁）。
  ㈢系爭節目業已於愛奇藝主站、國際站及轉授權之第三方平台
    以直播方式進行公開傳輸，及後續點播。
  ㈣系爭節目另在中華電信MOD平台、華視YOUTUBE官方帳號以直
    播方式進行公開傳輸。
四、得心證之理由：
　㈠原告違反系爭合約主約第3.1條約定，被告得免除給付義務
　⒈經查，兩造簽訂系爭合約，其中主約第3.1條約明原告取得系
    爭節目著作財產權人即臺北市政府之授權，得授權被告為全
    球新媒體獨家播出平台。被告得另於所屬愛奇藝主站、臺灣
    站、國際站及轉授權之第三方平台進行直播及點播。原告保
    證自己及系爭節目之著作財產權人除於臺北市政府臺北旅遊
    網得以直播方式公開傳輸系爭節目外，不得再行行使或授權
    第三方新媒體平台，以保障被告權益，原告如違反前述承諾
    ，應免除被告給付附約二費用美金42萬元之義務，如已給付
    ，原告亦應全額退還（見本院卷第90頁），此外，對照系爭
    合約附約二第1.1條、第1.5條、第4.3條、第8.1.1條，分別
    明定原告就系爭節目為專屬授權，亦即僅授權被告使用，並
    承諾不再授權他人使用，特別指本權利僅得由被告行使，包
    括原告及系爭節目著作財產權人在內任何其他人均不得行使
    ，除非授權地區首播電視台（即華視主頻、華視新聞資訊頻
    道、公視主頻）與被告平台同步首播系爭節目，原告應保證
    被告平台為授權地區範圍內全平台獨家首發上線；又原告保
    證系爭節目所有著作財產權人同意其簽訂及履行合約，以及
    系爭節目已獲得相關權利人之授權許可等節（見本院卷第10
    3頁、第104頁、第106頁、第109頁），暨兩造嗣後簽訂節目
    授權合約書，由被告再以非專屬授權之方式，另行授權華視
    公司於中華電信MOD平台中之華視主頻、華視新聞資訊頻道
    播出系爭節目（見本院卷第420頁至第432頁），可知被告為
    系爭節目專屬授權之被授權人，在該被授權範圍內，除有其
    他特別約定（如臺北市政府臺北旅遊網、華視主頻、華視新
    聞資訊頻道（前二者含中華電信MOD平台）、公視主頻等）
    外，應不得於其他媒體平台公開傳輸（含點播及網路直播）
    系爭節目，否則即違背兩造前開約定，而應免除被告給付費
    用之義務。
　⒉然而，除被告所屬平台、轉授權第三方平台及兩造另行約定
    其他媒體外，系爭節目尚在華視YOUTUBE官方帳號上以直播
    方式進行公開傳輸，為原告所不否認（見本院卷第395頁）
    。何況，依據華視公司、必應股份有限公司、觀光局所簽訂
    108年7月30日勞務採購契約第14條第5項第10款約定（見本
    院卷第60頁），華視公司同為系爭節目之智慧財產權人，如
    欲使用系爭節目亦應經華視公司同意始可，惟華視公司卻分
    別於108年12月24日、同月31日以函文向必應股份有限公司
    、觀光局表示對於系爭節目專屬授權予被告一事，有違108
    年7月30日勞務採購契約及渠等間會議紀錄，並堅稱系爭節
    目仍可於華視LINE官方帳號、華視YOUTUBE官方帳號、其他
    海外頻道及新媒體目標合作轉播平台等進行播放等情（見本
    院卷第116頁至第118頁、第434頁至第435頁），嗣後亦逕行
    於華視YOUTUBE官方帳號上直播系爭節目，顯見華視公司並
    不同意專屬授權予被告之事。而此舉不僅違背前開原告所保
    證系爭節目所有著作財產權人均同意簽訂及履行系爭合約，
    更使被告專屬播放系爭節目之權益遭受重大侵害，堪認原告
    業已違反系爭合約主約第3.1條所約定之承諾，自不得再向
    被告請求授權費用美金42萬元。
　㈡原告雖主張華視公司已然同意授權云云，並舉華視公司、必
    應股份有限公司、觀光局間第5次、第7次工作會議紀錄為憑
    （見本院卷第76頁至第85頁），細繹前開會議紀錄，固係確
    認被告為網路直播合作對象，並由其進行獨家網路轉播，然
    「專屬授權」與「獨家」仍有本質上差異，前者係指被授權
    人在授權範圍內不僅得以著作財產權人地位行使權利，更可
    排除著作財產權人行使權利，換言之，被告得依專屬授權排
    除華視公司行使著作財產權，惟華視公司並未放棄行使系爭
    節目之著作財產權，至多僅願以授權被告而不再授權他人之
    「獨家」方式，而不同意採取「專屬授權」等節，前已向必
    應股份有限公司、觀光局敘明在案（見本院卷第117頁、第4
    35頁），實難認華視公司業已同意將系爭節目專屬授權予被
    告，原告執此主張，自非有據。
　㈢原告又以縱令華視公司侵害被告權利，被告本可提起民刑事
    訴訟，仍不得拒絕給付授權費用云云，惟華視公司身為著作
    財產權人之一，其並未同意專屬授權予被告，嗣後復於華視
    YOUTUBE官方帳號上直播系爭節目，致使被告平台無從專屬
    播放，已如前述，而兩造為保障被告確實獲得專屬授權，避
    免著作財產權人自行行使權利或授權第三方新媒體平台公開
    播放系爭節目，遂於系爭合約中特別約定原告如有違反前述
    保證，被告即無須給付美金42萬元，準此，被告抗辯毋庸給
    付授權費用，確有依憑，此與被告是否以專屬授權之被授權
    人身分對侵害人提起民刑事訴訟，乃屬二事，自不可混為一
    談，原告前開主張，難認可採。
五、綜上所述，原告依據系爭合約之約定，請求被告給付授權費
    用美金42萬元及遲延利息，為無理由，應予駁回。又原告之
    訴既經駁回，假執行之聲請失其附麗，併予駁回之。
六、本件事證已臻明確，兩造其餘主張陳述及所提之證據，經審
    酌後於本件判決結果無影響，爰不逐一論述，附此敘明。
七、據上論結，原告之訴為無理由，判決如主文。 
中　　華　　民　　國　　111 　年　　1 　　月　　28　　日
                  民事第三庭    法　官  劉育琳　
以上正本係照原本作成。
如對本判決上訴，應於判決送達後20日內向本院提出上訴狀，若
委任律師提起上訴者，應一併繳納上訴審裁判費，否則本院得不
命補正逕行駁回上訴。
中　　華　　民　　國　　111 　年　　1 　　月　　28　　日
                                書記官  邱勃英